【裁判字號】    97,交訴,29
【裁判日期】    980331
【裁判案由】    業務過失致死等
【裁判全文】
臺灣士林地方法院刑事判決              97年度交訴字第29號
公  訴  人  臺灣士林地方法院檢察署檢察官
被      告  庚○○
選任辯護人  辛武律師
上列被告因業務過失致死等案件，經檢察官提起公訴（96年度偵
字第8489號），被告於準備程序中就被訴事實為有罪之陳述，經
告知被告簡式審判程序之旨，並聽取當事人之意見後，本院合議
庭裁定由受命法官獨任進行簡式審判程序，判決如下：
    主  文
庚○○從事業務之人，因業務上過失致人於死，處有期徒刑陸月
，如易科罰金，以新臺幣壹仟元折算壹日。
    事  實
一、庚○○自民國96年5 月5 日起任職臺灣觀光巴士有限公司（
    下稱臺灣觀光巴士公司），負責駕駛營業遊覽大客車，為從
    事業務之人，於96年6 月24日上午8 時2 分許，駕駛車牌號
    碼A5-171 號 遊覽車，自新竹縣竹東鎮竹東火車站前啟程搭
    載美商嘉康利股份有限公司（下稱嘉康利公司）員工前往臺
    北市士林區陽明山中山樓，至同日上午11時24分許抵達中山
    樓後，嘉康利公司員工下車開會，庚○○則將系爭遊覽車停
    放在陽明山停車場等候會議結束，惟斯時系爭遊覽車已因庚○○於上山之長途駕駛中頻踩煞車致煞車來令片過熱而產生
    臭味，庚○○原應注意檢查該車之煞車裝置並做適當之安全
    處置，且依其當時在停車場等候嘉康利公司員工會議結束期
    間時間充裕之情況，並無不能注意之情事，竟疏未注意而未
    檢查該車之煞車裝置，亦未做任何安全處置，嗣於同日下午
    4 時53分許駕駛系爭遊覽車自停車場前往預備載客上車地點
    ，於同日下午6 時15分許，在上址附近預備載客處，搭載嘉
    康利公司如附表一、二之員工（廖淑婷、余曉靜及鄭嘉玲除
    外）共29名後，沿臺北市士林區○○○道由北往南方向行駛
    時，本應注意大型車輛下山時應以低速檔行駛，並應開啟該
    車煞車鼓之冷卻水系統，冷卻煞車來令片，以避免煞車來令
    片因磨擦過熱而減低摩擦阻力，又行駛於長下坡路段時，應
    適時利用輔助煞車如引擎煞車（排低速檔）降低車速，若遇
    下坡速度過快時，應以更低速檔煞車慢行之方式減速，不得
    以頻踩煞車之方式減速，且駕駛人應注意依道路速限行駛，
    不得超速駕駛，更應注意車前狀況，並隨時採取必要之安全
    措施，而依當時天候為晴、日照充足、視線良好、道路平坦
    等情形，並無不能注意之情事，竟疏未注意，於駕車行駛前
    開長下坡路段時，未使用低速檔而以第3 、4 、5 檔行駛，
    亦未開啟煞車鼓之冷卻水系統，並以頻踩煞車之方式減低車
    速，且超過道路速限駕駛，復未注意車前狀況，於同日晚上
    6 時28分26 秒 許，加速至時速49公里行駛，約在2 分30秒
    內減速至時速10公里行駛，在1 分鐘後又加速至時速46公里
    行駛，嗣行經仰德大道2 段與永公路口時，適前方由廖淑婷
    所駕駛之車牌號碼3135-KS 號自小客車因遭前方永公路口號
    誌管制緩慢疏解之下山車流阻擋，正以時速20公里慢速前進
    ，庚○○見狀欲緊急踩煞車，惟該車煞車系統已因其上揭未
    開啟煞車鼓冷卻水系統、未使用低速檔行使、頻踩煞車及超
    過道路速限駕駛等不當行為致煞車來令片過熱而減低摩擦阻
    力，致煞車力減損，庚○○因而誤認該車煞車系統失靈，雖
    試圖以車身擦撞右側路側護欄之方式減速，卻因該處後方路
    段並無路側護欄可供擦撞而無法減速，乃追撞上揭廖淑婷駕
    駛之自小客車車尾，致該自小客車失控衝撞對向由余曉靜駕
    駛搭載鄭佳玲之車牌號碼2816-KM 號自小客車，造成廖淑婷
    、余曉靜及鄭佳玲分別受有如附表二編號22至24所示之傷害
    （此三人均未據告訴），庚○○復疏未注意控制車輛，將車
    輛向右偏閃致該車失控衝出道路，翻落於路旁駁坎下方約70
    公尺深之山谷中，致如附表一所示壬○○等8 人死亡（死因
    各如附表一所示），並致如附表二編號1 至21號所示吳宇蕙
    等21人分別受有附表二所示之傷害（除戊○○、癸○○、丁○○及乙○○等4 人，餘均未據告訴，嗣戊○○、丁○○均
    於本院審理中撤回告訴）。嗣庚○○經救難人員送至醫院就
    醫後，於警員到場詢問時，當場承認為肇事者並說明事發經
    過，進而接受本件裁判。
二、案經癸○○、乙○○告訴及臺北市政府警察局士林分局報告
    臺灣士林地方法院檢察署檢察官偵查起訴。
    理  由
一、按除被告所犯為死刑、無期徒刑、最輕本刑為3 年以上有期
    徒刑之罪或高等法院管轄第一審案件者外，於第一次審判期
    日前之準備程序進行中，被告先就被訴事實為有罪之陳述時
    ，審判長得告知被告簡式審判程序之旨，並聽取當事人、代
    理人、辯護人及輔佐人之意見後，裁定進行簡式審判程序，
    刑事訴訟法第273 條之1 第1 項定有明文。經核本件被告庚○○所犯係死刑、無期徒刑、最輕本刑為3 年以上有期徒刑
    以外之罪，其於準備程序中就被訴事實為有罪之陳述，經法
    官告知簡式審判程序之旨，並聽取公訴人及被告之意見後，
    本院爰依首揭規定，合議裁定由受命法官獨任進行簡式審判
    程序，合先敘明。
二、上揭事實，業據被告庚○○於本院審理中坦承不諱，並經證
    人即臺灣觀光巴士公司總經理徐浩源及如附表二編號4 至8
    、10、12至22、24所示吳建進等18名被害人於警詢及偵訊中
    、證人即臺灣觀光巴士公司車管部經理陳佑霖（原名黃志偉
    ）於偵訊中均證述明確，復有財團法人車輛研究測試中心車
    輛型式安全及品質一致性審驗報告、臺灣租車旅遊集團車輛
    歷史維修紀錄表、e-go臺灣租車旅遊集團營業大客車職業駕
    駛人訓練教材、臺北市政府警察局士林分局96年7 月17日北
    市警士刑字第09631767100 號函及所附之樺崎實業股份有限
    公司出具之車牌號碼A5-171號車輛行車紀錄器分析報告書、
    臺北市政府警察局士林分局96年8 月1 日北警士刑字第0963
    1941700 號函及所附之車牌號碼A5-171號車輛行車紀錄卡、
    臺灣觀光巴士公司96年6 月24日GPS 自動導航系統資料、中
    央警察大學交通學系陳高村副教授出具之「道路交通事故鑑
    定報告書、臺灣士林地方法院檢察署檢察官96年6 月27日勘
    驗筆錄、臺北市政府警察局士林分局現場勘查報告、道路交
    通事故現場圖、道路交通事故補充資料表、被告之酒精測定
    紀錄表、道路交通事故調查報告 (一)、 (二)及臺北市○○○○○道路交通事故肇事人自首情形紀錄表各1 份、衛生署
    新竹醫院診斷證明書2 紙、臺北市政府警察局士林分局道路
    交通事故談話紀錄表4 份、臺灣觀光巴士公司估價單5 張及
    維修工作單7 張、馬偕紀念醫院臺北院區淡水院區、新竹分
    院乙種診斷證明書6 紙、相驗屍體證明書及法醫驗斷書各8
    份、事故現場暨車損照片40張附卷可稽，足徵被告自白與事
    實相符，事證明確，其犯行堪予認定，應依法論科。
三、核被告所為，係犯刑法第276 條第2 項業務過失致死罪（如
    附表一所示）、第284 條第2 項前段之業務過失傷害罪（如
    附表二編號16所示）、第284 條第2 項後段之業務過失重傷
    害罪（如附表二編號21所示）。其以一業務過失駕車行為觸
    犯上開數罪名，屬想像競合犯，應從一重之業務過失致死罪
    處斷。又被告於肇事後送醫診治，於犯罪未經有偵查權限之
    公務機關發現前，不逃避接受裁判而向前來處理之員警自承
    為肇事人，有前揭自首情形紀錄表可稽，是被告既已向該管
    公務員申述犯罪事實進而接受裁判，已合於自首之要件，爰
    依刑法第62條前段規定減輕其刑。爰審酌被告因上揭駕車失
    當行為，致8 名乘客死亡家庭破碎天人永隔，及24名乘客分
    受輕重傷，惟念其已經由臺灣觀光巴士公司，與如附表一8
    名死者之家屬及如附表二編號1 至15、17至20、22至24等22
    名傷者均達成和解，所賠償之和解金額合計逾4 千5 百萬元
    ，有和解書30紙附卷可稽（見本院卷第134 至175 頁），雖
    尚餘如附表二編號16、21所示之癸○○、乙○○2 名傷者未
    達成和解，惟亦歷經多次協調，顯非無和解誠意，參以本件
    被告雖有上開過失而應受責難，惟於事發當時亦曾試圖採取
    擦撞護欄之非常措施以減輕損害，犯後復坦承犯行，態度良
    好，惡性尚非極大，參以刑法第276 條第2 項之法定本刑為
    5 年以下有期徒刑，本件並有自首減刑之適用，本院認檢察
    官求處有期徒刑3 年，實嫌過重，並斟酌被告之知識程度、
    品行等一切情狀，量處如主文所示之刑，並諭知易科罰金之
    折算標準（另被告前於96年間因妨害風化案件，經臺灣花蓮
    地方法院判處有期徒刑4 月確定，於93年12月29日縮刑期滿
    執行完畢出監，固有臺灣高等法院被告前案紀錄表在卷可稽
    ，惟本案係過失犯罪，不合於刑法第47條第1 項累犯要件，
    附此敘明）。
四、至公訴意旨另認被告上開行車過失行為，致如附表二編號15
    、19所示之戊○○、丁○○2 人分別受有如附表二所示之傷
    害，因認被告另犯刑法第284 條第2 項前段之業務過失傷害
    罪嫌，惟按告訴乃論之罪，其告訴經撤回者，應諭知不受理
    之判決，該判決得不經言詞辯論為之，刑事訴訟法第303 條
    第3 款、第307 條分別定有明文。查本件公訴人認被告所涉
    犯之刑法第284 條第2 項前段之過失傷害罪，且該罪依同法
    第287 條之規定，須告訴乃論。茲告訴人戊○○、丁○○分
    別於98年3 月20日、98年3 月27日撤回本件告訴，有請求撤
    回告訴狀2 份附卷可稽（見本院卷第175-1 至175-3 、175-
    6 頁），原應諭知不受理，惟公訴意旨認此部分與前揭論罪
    科刑部分有裁判上一罪之法律關係，爰不另為不受理之諭知
    ，附予敘明。
據上論斷，應依刑事訴訟法第273 條之1 第1 項、第299 條第1
前段，刑法第276 條第2 項、第284 條第2 項、第55條、第62條
前段、第41條第1 項前段，刑法施行法第1 條之1 第1 項、第2
項前段，判決如主文。
本案經檢察官莊富棋到庭執行職務。
中    華    民    國    98    年   3     月    31     日
                  刑事第四庭法  官    黃珮茹
以上正本證明與原本無異。
如不服本判決應於收受判決後10日內向本院提出上訴書狀，並應
應敘述具體理由。其未敘述上訴理由者，應於上訴期間屆滿後20
日內向本院補提理由書(均須按他造當事人之人數附繕本)「切勿
逕送上級法院」。
                            書記官    張馨尹
中    華    民    國    98    年    3     月    31    日
附表一：
   ┌──┬─────┬────────┐
   │編號│姓      名│死            因│
   ├──┼─────┼────────┤
   │ 1  │壬○○    │顱內及胸腔內出血│
   ├──┼─────┼────────┤
   │ 2  │丙○○    │顱內及胸腔內出血│
   ├──┼─────┼────────┤
   │ 3  │吳接樑    │顱內出血        │
   ├──┼─────┼────────┤
   │ 4  │己○○    │顱內出血        │
   ├──┼─────┼────────┤
   │ 5  │甲○○    │顱內出血        │
   ├──┼─────┼────────┤
   │ 6  │丑○○    │顱內及胸腔內出血│
   ├──┼─────┼────────┤
   │ 7  │子○○    │顱內及胸腔內出血│
   ├──┼─────┼────────┤
   │ 8  │辛○○    │顱內及胸腔內出血│
   └──┴─────┴────────┘
  附表二：
   ┌──┬─────┬──────────┬──────┬──────┐
   │編號│被害人姓名│所    受   傷    害 │是否為重傷害│是否提出告訴│
   ├──┼─────┼──────────┼──────┼──────┤
   │1   │吳宇蕙    │頭皮撕裂傷          │否          │否          │
   ├──┼─────┼──────────┼──────┼──────┤
   │2   │陳妤怡    │肩胛骨骨折、內臟出血│否          │否          │
   ├──┼─────┼──────────┼──────┼──────┤
   │3   │蘇秀惠    │左胸氣血、肝破裂    │否          │否          │
   ├──┼─────┼──────────┼──────┼──────┤
   │4   │吳建進    │手部骨折            │否          │否          │
   ├──┼─────┼──────────┼──────┼──────┤
   │5   │梁瑞琴    │骨盆、大腿及手部骨折│否          │否          │
   ├──┼─────┼──────────┼──────┼──────┤
   │6   │葉美惠    │手部擦傷            │否          │否          │
   ├──┼─────┼──────────┼──────┼──────┤
   │7   │吳瑞岳    │左肩及身體多處挫傷  │否          │否          │
   ├──┼─────┼──────────┼──────┼──────┤
   │8   │楊錚宜    │脊椎疼痛、右腳骨折  │否          │否          │
   ├──┼─────┼──────────┼──────┼──────┤
   │9   │張金蘭    │右大腿、左小腿、脊椎│否          │否          │
   │    │          │及肋骨均骨折、右臉挫│            │            │
   │    │          │傷                  │            │            │
   ├──┼─────┼──────────┼──────┼──────┤
   │10  │楊雅惠    │肋骨骨折、鼻樑斷裂  │否          │否          │
   ├──┼─────┼──────────┼──────┼──────┤
   │11  │駱仕彬    │左小腿、左手臂及骨盆│否          │否          │
   │    │          │骨折                │            │            │
   ├──┼─────┼──────────┼──────┼──────┤
   │12  │葉哲昕    │雙手擦傷            │否          │否          │
   ├──┼─────┼──────────┼──────┼──────┤
   │13  │李宗軒    │臉部撕裂傷、身體多處│否          │否          │
   │    │          │擦傷                │            │            │
   ├──┼─────┼──────────┼──────┼──────┤
   │14  │白容      │背部挫傷、後腦浮腫、│否          │否          │
   │    │          │腿部瘀青            │            │            │
   ├──┼─────┼──────────┼──────┼──────┤
   │15  │戊○○    │第六、第七頸椎骨折、│否          │是          │
   │    │          │頸椎神經根損傷、身體│            │            │
   │    │          │多處挫傷或擦傷      │            │            │
   ├──┼─────┼──────────┼──────┼──────┤
   │16  │癸○○    │右腓股骨幹骨折、第四│否          │是          │
   │    │          │胸椎爆裂性骨折併不完│            │            │
   │    │          │全神經受損、頭部及臉│            │            │
   │    │          │部挫傷及多處擦傷、外│            │            │
   │    │          │傷性視網膜血腫及視外│            │            │
   │    │          │旋肌麻痺            │            │            │
   ├──┼─────┼──────────┼──────┼──────┤
   │17  │羅書琪    │頭部撞傷、脾臟撕裂傷│否          │否          │
   ├──┼─────┼──────────┼──────┼──────┤
   │18  │許安霖    │肋骨骨折、下巴撕裂傷│否          │否          │
   ├──┼─────┼──────────┼──────┼──────┤
   │19  │丁○○    │左側多處肋骨骨折、左│否          │是          │
   │    │          │側血胸、右肘關節之開│            │            │
   │    │          │放性傷口、頸部挫傷  │            │            │
   ├──┼─────┼──────────┼──────┼──────┤
   │20  │溫琇雅    │左腿及腳踝骨折、全身│否          │否          │
   │    │          │多處擦傷            │            │            │
   ├──┼─────┼──────────┼──────┼──────┤
   │21  │乙○○    │第十、十一、十二胸椎│是          │是          │
   │    │          │骨折併完全性神經受損│            │            │
   │    │          │、左側氣胸及右側血胸│            │            │
   │    │          │、右肱骨骨折及左肱骨│            │            │
   │    │          │近端骨折、第二腰椎板│            │            │
   │    │          │骨折、脊髓損傷合併軀│            │            │
   │    │          │幹及雙下肢癱瘓及神經│            │            │
   │    │          │性膀胱胸椎第七至第二│            │            │
   │    │          │節脊髓損傷          │            │            │
   ├──┼─────┼──────────┼──────┼──────┤
   │22  │廖淑婷    │手腳多處挫傷        │否          │否          │
   ├──┼─────┼──────────┼──────┼──────┤
   │23  │鄭佳玲    │身體挫傷            │否          │否          │
   ├──┼─────┼──────────┼──────┼──────┤
   │24  │余曉靜    │胸口疼痛            │否          │否          │
   └──┴─────┴──────────┴──────┴──────┘
附錄論罪法條：
中華民國刑法第276條
（過失致死罪）
因過失致人於死者，處 2 年以下有期徒刑、拘役或 2 千元以下
罰金。
從事業務之人，因業務上之過失犯前項之罪者，處 5 年以下有
期徒刑或拘役，得併科 3 千元以下罰金。
中華民國刑法第284條
（過失傷害罪）
因過失傷害人者，處 6 月以下有期徒刑、拘役或 5 百元以下罰
金，致重傷者，處1 年以下有期徒刑、拘役或5 百元以下罰金。
從事業務之人，因業務上之過失傷害人者，處 1 年以下有期徒
刑、拘役或1 千元以下罰金，致重傷者，處 3 年以下有期徒刑
 、拘役或 2 千元以下罰金。


司法院資訊處製作；財團法人民間司法改革基金會備份。
